臺灣桃園地方法院刑事裁定             100年度聲字第4207號
被      告  傅彥鈞
選任辯護人  李宗益律師
            陳俊隆律師
上列聲請人即被告因違反毒品危害防制條例案件，向本院聲請具
保停止羈押，本院裁定如下：
    主  文
聲請駁回。
    理  由
一、聲請意旨詳如附件刑事聲請狀所載。
二、按司法院釋字第665 號解釋認刑事訴訟法第101 條第1 項第
    3 款規定，於被告犯該款規定之罪，犯罪嫌疑重大，且有相
    當理由認為有逃亡、湮滅、偽造、變造證據或勾串共犯或證
    人之虞，非予羈押，顯難進行追訴、審判或執行者，得羈押
    之。於此範圍內，該條款規定符合憲法第23條之比例原則，
    與憲法第八條保障人民身體自由及第16條保障人民訴訟權之
    意旨，尚無牴觸，惟倘單以犯重罪作為羈押要件，除可能背
    離羈押應係不得已之最後手段性外，對被告武器平等與充分
    防禦權行使之限制，亦有違背比例原則之虞，更因無異刑罰
    之預先執行，違背無罪推定原則所禁止對未經判決有罪確定
    之被告執行刑罰，及禁止僅憑犯罪嫌疑就施予被告類似刑罰
    措施之精神。考諸上揭第3 款規定之法理，實係因被告所犯
    為死刑、無期徒刑或最輕本刑為5 年以上有期徒刑之罪，可
    以預期將受重刑宣判，其為規避刑罰執行而妨礙追訴、審判
    程序進行之可能性增加，國家刑罰權有難以實現之危險，是
    為防免其實際發生，在此維持重大之社會秩序及增進重大公
    共利益限度內（憲法第23條），乃具有正當性。從而，基於
    憲法保障人民身體自由之意旨，被告犯上開重罪條款且嫌疑
    重大者，仍應有相當理由認為其有逃亡、湮滅、偽造、變造
    證據或勾串共犯或證人等之虞，法院斟酌命該被告具保、責
    付或限制住居等侵害較小之手段，均不足以確保追訴、審判
    或執行程序之順利進行，此際予以羈押，方堪稱係屬維持刑
    事司法權有效行使之最後必要手段。旨揭大法官會議之解釋
    文已經指明刑事訴訟法第101 條第1項第3款之羈押事由，必
    須具備有「相當理由」之要件，始符合憲法規範之要求。大
    法官理由既謂「相當理由」，即與同條項第1款、第2款法律
    條文所規定之「有事實足認有．．．之虞」之要件有所不同
    。兩者之區別，可以顯現在所要求證明度高低的差異上，亦
    即刑事訴訟法第101 條第1款、第2款之羈押事由，必須國家
    機關所提出被告有逃亡、滅證之虞的具體事實，經綜合評估
    個案有利及不利被告的一切事證後，能達到明白有力（clea
    r and convincing ）之證明度，但在第三款情形相關事證
    不用證明至明白有力的證明度，而只要綜合個案具體情況，
    可堪認定被告逃亡滅證的可能性高於不逃亡滅證的可能性即
    可，或稱為優勢之證明。亦即「重罪常伴有逃亡、滅證之高
    度可能，係趨吉避凶、脫免刑責、不甘受罰之基本人性，倘
    一般正常之人，依其合理判斷，可認為該犯重罪嫌疑具有逃
    亡或滅證之相當或然率存在，即已該當『相當理由』之認定
    標準，不以達到充分可信或確定程度為必要。以量化為諭，
    若依客觀、正常之社會通念，認為其人已有超過百分之50之
    逃亡、滅證可能性者，當可認為具有相當理由認為其有逃亡
    、滅證之虞」（參見最高法院98年度台抗字第668 號裁定意
    旨參照）。次按被告及得為其輔佐之人或辯護人，得隨時具
    保，向法院聲請停止羈押；羈押之被告，有左列情形之一者
    ，如經具保聲請停止羈押，不得駁回：(一)所犯最重本刑為3
    年以下有期徒刑、拘役或專科罰金之罪者，但累犯、常業犯
    、有犯罪之習慣、假釋中更犯罪或依刑事訴訟法第101 條之
    1 第1 項羈押者，不在此限；(二)懷胎5 月以上或生產後2 月
    未滿者；(三)現罹疾病，非保外治療顯難痊癒者，刑事訴訟法
    第110 條第1 項、第114 條定有明文。而有無羈押被告之必
    要，係屬為保全被告使訴訟程式得以順利進行，或為保全證
    據或為保全對被告刑罰之執行目的，而對被告實施人身強制
    處分權，故審酌被告有無羈押之必要，除被告犯罪嫌疑已屬
    重大外，自當基於訴訟進行程度、犯罪性質、犯罪實際情狀
    及其他一切情事，審慎斟酌有無上開保全或預防目的，依職
    權妥適裁量，俾能兼顧國家刑事追訴、刑罰權之順暢執行及
    人權保障。
三、茲查本案業經本院辯論終結，並於100 年10月6 日宣判，就
    被告傅彥鈞所犯違反毒品危害防制等案件，判處應執行有期
    徒刑15年6 月，尚未確定，經訊問被告傅彥鈞後，認被告傅
    彥鈞可預期將受刑之宣判，客觀上增加畏罪逃亡之動機，其
    逃匿以規避審判程序之進行及刑罰執行之可能性甚高，而有
    逃亡之虞，並使國家刑罰權有難以實現之危險增高，如許被
    告傅彥鈞交保在外，亦難期被告傅彥鈞等人能到庭接受審判
    ，為保全將來之審理及執行，故仍有繼續羈押之原因及必要
    ，復審酌被告所涉犯罪事實對社會侵犯之危害性及國家刑罰
    權遂行之公益考量，認對被告維持羈押處分係適當、必要，
    此外，聲請人所列聲請意旨亦未敘明有何符合刑事訴訟法第
    114 條所定各款事由。綜上所述，被告羈押之原因依然存在
    ，不能因具保而使之消滅，聲請人聲請停止羈押，自難准許
    ，應予駁回。
四、爰依刑事訴訟法第220 條，裁定如主文。
中    華    民    國   100    年    10    月    27    日
                  刑事第五庭    審判長法  官  潘政宏
                                      法  官  劉淑玲
                                      法  官  石蕙慈
以上正本證明與原本無異。
如不服本裁定，應於裁定送達後5 日內向本院提出抗告狀。
                                      書記官  羅婉榕
中    華    民    國   100    年    10    月    28    日